臺灣板橋地方法院刑事判決　　　　　　　　　　　　九十二年度易字第三四九號
　　聲　請　人　臺灣板橋地方法院檢察署檢察官
　　被　　　告　甲○○
　　輔　佐　人　乙○○
右列被告因竊盜案件，經檢察官聲請簡易判決處刑（九十二年度偵字第一七八七五號
），本院認不應以簡易判決處刑，改依通常程序審理，本院判決如左：
    主  文
甲○○無罪。
    理  由
一、聲請意旨略以：被告甲○○意圖為自己不法之所有，於民國九十二年九月二十五
    日下午四時十分許，在臺北縣板橋市○○路○段三十一號Ｂ１家樂福股份有限公
    司板橋分公司賣場內（以下簡稱家樂福板橋分公司），趁店員未注意時，竊取其
    店內媚比琳眉筆壹只，得手後藏匿於所提拿之紅色手提袋內，離去時為該賣場之
    安全人員發現報警而查獲。案經被害人家樂福板橋分公司代理人丙○○訴由臺北
    縣政府警察局海山分局報告偵辦。因認被告涉犯刑法第三百二十條第一項之竊盜
    罪嫌。
二、按犯罪事實應依證據認定之，無證據不得認定犯罪事實；又不能證明被告犯罪者
    ，應諭知無罪之判決；刑事訴訟法第一百五十四條第二項、第三百零一條第一項
    分別定有明文。又犯罪事實之認定，應憑真實之證據，倘證據是否真實尚欠明確
    ，自難以擬制推測之方法，為其判斷之基礎；而認定犯罪事實之證據係指足以認
    定被告確有犯罪行為之積極證據而言，該項證據自須適合於被告犯罪事實之認定
    ，始得採為斷罪資料，最高法院五十三年著有臺上字第六五六號、二十九年上字
    第三一０五號判例。且刑事訴訟上證明之資料，無論其為直接或間接證據，均須
    達於通常一般之人均不致有所懷疑，而得確信其為真實之程度，始得據為有罪之
    認定，若其關於被告是否犯罪之證明未能達此程度，而有合理懷疑之存在，致使
    無從形成有罪之確信，根據「罪證有疑，利於被告」之證據法則，即不得遽為不
    利被告之認定，亦有最高法院七十六年度臺上字第四九八六號判例可稽。其以情
    況證據（即間接證據）斷罪時，尤須基於該證據在直接關係上所可證明之他項情
    況事實，本乎推理作用足以確證被告有罪，方為合法，不得徒憑主觀上之推想，
    將一般經驗上有利被告之其他合理情況逕予排除，此觀諸最高法院三十二年上字
    第六十七號判例意旨亦甚彰明。又刑事訴訟法第一百六十一條第一項規定：檢察
    官就被告犯罪事實，應負舉證責任，並指出證明之方法。因此檢察官對於起訴之
    犯罪事實，應負提出證據及說服之實質舉證責任。倘所提出之證據，不足為被告
    有罪之積極證明，或指出證明之方法，無從說服法院以形成被告有罪之心證，基
    於無罪推定原則，自應為被告無罪之判決（最高法院九十二年臺上字第一二八號
    判例意旨參照）。
三、聲請意旨認為被告甲○○涉犯前開刑法第三百二十條第一項之竊盜罪嫌，無非以
    「被害人家樂福板橋分公司之代理人丙○○在警詢中之指訴及卷附臺北縣政府警
    察局贓證物認領保管單一紙」等情，為主要論據。
四、訊據被告甲○○固坦承於右開時地，將眉筆一支放進所提之紅色手提袋內而未結
    帳，離開櫃檯後被家樂福板橋分公司人員丙○○叫住被帶往辦公室等情，惟堅詞
    否認有何竊盜犯行，辯稱：「當時我至該賣場購物，我將眉筆一支放進所提之紅
    色購物袋後，又去買了六、七個蘋果與兩串葡萄，因上開水果該賣場附有塑膠袋
    ，我就直接提在手上，後來去櫃檯結帳時，我已經忘了我所帶的紅色購物袋內有
    放進一支眉筆，所以我才忘記結帳，我是因為忘記有拿眉筆，但我絕對不是故意
    要偷該物品。」等語。
五、經查：
（一）被告確於右開時間，拿紅色手提袋進家樂福板橋分公司購物，被告除了將眉筆
      一支放進上開紅色手提袋之外，亦去購買了六、七個蘋果與兩串葡萄，再因行
      政院環境保護署於九十二年六月一日施行購物禁用塑膠袋之政策後，上開賣場
      即允許消費者可以自行攜帶購物袋進場購物，故被告提上開紅色手提袋進賣場
      購物，這是可以的；又被告將水果提在手上後，在櫃檯僅將水果結帳，眉筆並
      未結帳等情，業據證人即當時擔任家樂福板橋分公司安全課助理且發現被告未
      將眉筆結帳上情之丙○○到庭結證明確（見本院九十三年二月十八日審判筆錄
      ）。足徵被告提上開紅色手提袋，進入前開家樂福板橋分公司賣場購物，並無
      有何違反常情之處。
（二）抑且，被告所攜帶之袋子不小，而所購買之眉筆長度、重量僅相當於一般之原
      子筆等情，此有卷附袋子之照片三幀可稽（見本院卷），亦有被告所庭呈當天
      購物用之袋子，及證人丙○○所庭呈與被告當天所拿眉筆相同款式之眉筆，扣
      案足資佐證。再被告確係將眉筆放進上開照片所示及本院扣案之袋子內等情，
      亦據證人丙○○在本院結證屬實（見本院九十三年二月十八日審判筆錄），足
      徵被告將較細微之眉筆放進容量、面積不小之袋子內，在結帳時確極有可能忘
      記上開購物袋內尚放有眉筆，而未拿出來結帳等情，亦堪認定。
（三）況被告在結帳時，確係將袋子揹在肩上，而手提所購買由上開賣場以塑膠袋盛
      裝之六、七個蘋果與兩串葡萄等情，業據被告與證人丙○○供證明確，互核相
      符（均見本院九十三年二月十八日審判筆錄），足徵被告辯稱僅將手提之前開
      水果結帳後，忘記除了手提之前開水果之外，尚有其他物品未結帳，始未自袋
      子內取出眉筆結帳等情，亦非無稽，蓋苟被告係將眉筆與水果一起拿在手上，
      或被告將水果與眉筆均放在袋子內，則被告僅將水果結帳但未將眉筆結帳，顯
      難謂被告並無竊盜眉筆之故意，然被告係將水果提在手上，而眉筆係放在所提
      之前開購物袋內，迭如前述，衡情被告在將提在手上之水果結帳之後，忘記並
      非放在一起，而係放在另一處之眉筆並未結帳，或忘記有拿眉筆等情，非無可
      能，故被告辯稱係忘記將眉筆結帳等語，誠非無稽。
（四）又證人丙○○雖到庭結證略以：被告在將眉筆放進所提之紅色購物袋之後，曾
      左顧右盼等語（見本院九十三年二月十八日審判筆錄）。公訴人亦據此認為苟
      被告不是基於竊盜系爭眉筆之犯意，被告何須「左顧右盼」？然被告對此辯稱
      略以其是因要再買別的東西，故看看要去何處取物等語（見本院九十三年二月
      十八日審判筆錄）。參諸被告在前開賣場之美容坊部門將系爭眉筆放進所提之
      紅色購物袋之後，曾依序至日配部門與生鮮部門，後來在生鮮部門買了上開六
      、七個蘋果與兩串葡萄等情，亦據證人丙○○在本院結證明確（見本院九十三
      年二月十八日審判筆錄），足徵被告在將眉筆放進所提之購物袋之後，應係為
      了繼續購買水果，而「左顧右盼」何處可以買到水果，進而至該部門購買水果
      ，尚難以被告曾「左顧右盼」即遽謂被告係為避免他人發現其「偷」系爭眉筆
      所為之舉動。
（五）再系爭眉筆之價額係新臺幣（下同）一百十九元一節，亦據證人丙○○到庭結
      證在卷（見本院九十三年二月十八日審判筆錄）。足徵上開物品價值非鉅，苟
      被告確有要至該賣場竊盜物品之犯意，其大可拿價額更多之物品，不須僅為了
      一百十九元之物品而甘冒涉犯竊盜罪嫌致被逮捕與判刑之風險，益徵被告在主
      觀上對於系爭眉筆並無何竊盜之故意，當無疑義。
六、綜上諸情參互以析，尚乏明確之積極證據足證被告涉犯刑法第三百二十條第一項
    之竊盜罪嫌。至公訴人所提出之證據僅有證人丙○○之指訴與卷附臺北縣政府警
    察局贓證物認領保管單一紙，然上開證據充其量僅得證明被告確有將系爭眉筆放
    進所提之紅色購物袋之內，且被告並未結帳，暨丙○○報警後，家樂福板橋分公
    司業已領回系爭眉筆等情，惟尚難以此即遽謂被告主觀上有竊盜系爭眉筆之犯意
    。此外，復查無其他積極證據足認被告有何上開竊盜犯行，揆諸前開規定及判例
    意旨，本院自應為被告無罪之諭知，以昭審適。
據上論斷，應依刑事訴訟法第四百五十二條、第三百零一條第一項，判決如主文。
本案經檢察官李吉祥到庭執行職務。
中      華      民      國      九十三      年      三    月     三     日
                            臺灣板橋地方法院刑事第十二庭
                                審判長法  官  許仕楓
                                      法  官  吳佳穎
                                      法  官  許必奇
右正本證明與原本無異。
如不服本判決，應於判決送達後十日內，向本院提出上訴狀。
                                      書記官  金和國
中      華      民      國      九十三      年      三    月     三     日
